最高法院刑事判決　　　　　　　　　　　　　　　八十八年度台上字第六○六七號
　　上　訴　人　甲○○
右上訴人因違反麻醉藥品管理條例案件，不服台灣高等法院高雄分院中華民國八十六
年十月七日第二審判決（八十六年度上訴字第一一一八號，起訴案號：台灣高雄地方
法院檢察署八十五年度偵字第六八二○號），提起上訴，本院判決如左：
    主  文
原判決撤銷，發回台灣高等法院高雄分院。
    理  由
本件原判決認定上訴人甲○○基於販賣化學合成麻醉藥品安非他命營利之概括犯意，
自民國八十五年一月間某日起，利用以000000000號呼叫器及電話聯絡交易
安非他命之時間、地點、數量、價格之方式，連續在高雄市○○○街十三號一路發遊
藝場，非法販賣化學合成麻醉藥品安非他命予陳逸隆（另案審理），先後販賣五次，
價格分別係新台幣（下同）三千元、五千元不等。嗣於八十五年三月十四日下午二時
許，陳逸隆在高雄縣鳳山市○○路五九○巷十三號十六樓租處為警查獲涉嫌吸用安非
他命，並供出所吸用安非他命之來源，而查獲係上訴人所販賣等情，因而維持第一審
論處上訴人連續非法販賣化學合成麻醉藥品罪刑，駁回上訴人在原審之上訴，固非無
見。
惟查認定犯罪事實所憑之證據，雖不以直接證據為限，間接證據亦包括在內，但無論
其為直接或間接證據，其為訴訟上之證據，必須達於一般人均可得確信其為真實之程
度，而無合理之懷疑存在時，始得據為被告有罪之認定，倘若犯罪事實之證明尚未達
此一程度，仍有合理之懷疑存在，審理事實之法院即應盡職權調查證據，澄清此項合
理之懷疑，使之達於可得確信之程度，乃為適法，否則仍不能遽為被告有罪之判斷。
本件原判決認定上訴人有連續販賣化學合成麻醉藥品安非他命之事實，係以吸用安非
他命之陳逸隆在警訊偵查時及第一審審理中指證其所吸用之安非他命，係向上訴人購
買，為主要之證據，然吸用安非他命者所稱其向某人買受安非他命之指證，不得作為
有罪判決之唯一證據，仍須調查其他必要之證據以資補強，況吸用安非他命者，其供
出安非他命來源因而破獲者，得減輕其刑，行為時麻醉藥品管理條例第十三條之三，
或現行之毒品危害防制條例第十七條均定有明文。從而吸用安非他命者之指證，其真
實性有待其他必要之證據加以補強。原判決雖以陳逸隆分別在警訊、偵查時及第一審
審理中，或指認口卡，或供述上訴人之呼叫器均相符，且其尿液亦呈安非他命陽性反
應等，資以補強其在警訊、偵查時及第一審審理中指證上訴人販賣安非他命之供述之
真實性，然上訴人堅不承認其有販賣安非他命予陳逸隆之犯行，陳逸隆於原審亦否認
警訊、偵查時之供述為真實，陳逸隆之母廖月珠亦證稱，曾於警局聽陳逸隆稱遭刑求
等語，陳逸隆在第一審審理中，並未明確指認上訴人有販賣安非他命之犯行，從而陳
逸隆不利於上訴人之供述證據，對於上訴人是否確有販賣安非他命之犯行，已不足以
使一般人均可確信其真實而使人無合理之懷疑而得據為上訴人確有販賣安非他命之認
定，實情若何，自應再加詳查，以發現真實，遽行論斷，自不足以昭折服。上訴意旨
指摘原判決不當，尚非全無理由，應認原判決有撤銷發回更審之原因。
據上論結，應依刑事訴訟法第三百九十七條、第四百零一條，判決如主文。
中      華      民      國    八十八    年      十      月    二十八    日
                              最高法院刑事第十庭
                                  審判長法官  莊  登  照
                                        法官  洪  明  輝
                                        法官  蔡  清  遊
                                        法官  黃  一  鑫
                                        法官  林  秀  夫
      右正本證明與原本無異
                                              書  記  官
中      華      民      國    八十八    年     十一     月      三      日
